【裁判字號】    89,小上,165
【裁判日期】    891228
【裁判案由】    給付價金
【裁判全文】
臺灣高雄地方法院民事判決  八十九年度小上字第一六五號
    上  訴  人  甲○○○
    訴訟代理人  乙○
    被上訴人    丙○○
右當事人間請求給付價金事件，上訴人對於中華民國八十九年十月十八日本院八十九
年度雄小字第一二○四號第一審判決提起上訴，本院判決如左：
    主  文
上訴駁回。
第二審訴訟費用由上訴人負擔。
    理  由
一、按對於小額程序之第一審判決之上訴，非以其違背法令為理由，不得為之；所謂
    判決違背法令，乃指判決不適用法規或適用不當；而有第四百六十九條所列第一
    款至第五款事由時，其判決當然為違背法令；又當事人於第二審程序不得提出新
    攻擊或防禦方法；次按上訴不合程式或已逾期間或法律上不應准許者，第二審法
    院應以裁定駁回之，民事訴訟法第四百三十六條之二十四第二項、第四百三十六
    條之三十二第二項準用第四百六十八條及第四百六十九條第一款至第五款（同條
    第六款則不在準用之列）、第四百三十六條之二十八、第四百四十四條第一項前
    段分別定有明文。是當事人提起上訴，如依民事訴訟法第四百六十八條規定，以
    小額程序之第一審判決有不適用法規或適用法規不當為理由時，其上訴狀或理由
    狀應有具體之指摘，並揭示該法規之條項或其內容，若係成文法以外之法則，應
    揭示該法則之旨趣，倘為司法院解釋或最高法院之判例，則應揭示該判解之字號
    或其內容，如以民事訴訟法第四百六十九條第一款至第五款所列情形為理由時，
    其上訴狀或理由書，應揭示合於該條款之事實。上訴狀或理由書如未依此項方法
    表明，或其所表明者，顯與上開法條規定不相合時，即難認為已對小額程序之第
    一審判決之違背法令有具體之指摘，其上訴自難認為合法。
二、本件上訴人對小額程序之第一審判決提起上訴，核其上訴理由狀所載內容，無非
    以其向被上訴人買受門牌號碼坐落高雄縣大寮鄉○○路十六巷二十號十五樓含公
    設房屋（以下逕稱系爭房屋，依買賣契約書所載系爭房屋十五層面積七五．九八
    平方公尺，十六層面積五三．九四平方公尺，合計一二九．九二平方公尺，另有
    附屬建物面積），係屬高雄縣航空噪音管制區內之房屋，依高雄縣政府民國（以
    下同）八十九年二月十一日之公告，上開噪音管制區內之房屋噪音在六十分貝以
    上村里之全部房屋，均按房屋所應適用之地段等級調整率另予降低地段率百分之
    十，因調降結果，致同年三月份申報系爭房屋契稅時，核定其契價為新台幣（以
    下同）八十五萬七千二百元，較去年即八十八年八月間申報當時之契價九十四萬
    六千七百元減少八萬九千五百元。而契價之減少，不唯有損物之經濟價值、亦失
    去通常效用或契約預定之效用、並減少物之保證品質，故系爭房屋實具有民法第
    三百五十四條所稱之瑕疵；雖在契約成立時系爭公告尚未公布，但在買賣標的物
    交付該瑕疵既已存在，被上訴人仍不能免其擔保責任，自應依民法第三百五十九
    條規定，減少買賣價金八萬九千五百元云云。然查：
（一）上訴人主張原判決違背民法第三百五十四條之「物之出賣人，對於買受人應擔
      保其物依第三百七十三條之規定危險移轉於買受人時，無滅失或減少其價值之
      瑕疵，亦無滅失或減少其通常效用，或契約預定效用之瑕疵」規定，惟所謂價
      值係指交換價值而言；而通常效用，即一般交易觀念上應有之效用；契約預定
      之效用，即該物在一般交易觀念上未必有此效用，但當事人特以契約預定其效
      用而言（參見鄭玉波，民法債編各論，第四十一頁、第四十二頁），是倘危險
      移轉於買受人時，出賣物無上開瑕疵，出賣人即無須負物之瑕疵擔保責任。本
      件系爭房屋於兩造買賣契約八十九年一月十九日簽立時，即已坐落高雄縣航空
      噪音管制區，並未因契約成立前後而異，買賣標的物之同一性亦無不同。雖系
      爭房屋於兩造買賣契約成立後，於八十九年二月十一日由高雄縣政府公告調整
      「高雄縣部分村里房屋地段等級調整率」，並於同年月十三日實施在案，致上
      訴人於八十九年三月間應繳系爭房屋之契稅，乃隨上開地段調整率降低百分之
      十，減少契價八萬九千五百元，惟該契價價差變動的原因係因高雄縣議員要求
      縣政府比照高雄市及台南市對於航空噪音管制區房屋給予稅捐減免而提案通過
      於八十九年二月十一日公告實施「高雄縣部分村里房屋地段等級調整率」，有
      證人即高雄縣稅捐稽徵處科長陳嘉興於原審之證詞可稽，再證人黃美珠亦於原
      審證稱：「房屋課稅現值並未變動」等語，足見系爭房屋之地段調整率降低，
      乃源於公法上之租稅減免之優惠，房屋之課稅現值並未因而變動。
（二）再一般人於購屋之初，對於承買房屋之坐落地點、週遭生活環境、機能、經濟
      價值及交易條件等要素，必有充分查估訪視，始會決定購買與否，而房屋坐落
      地點及屋況等等因素，亦屬決定房屋價格之重要條件，是上訴人於購屋前對於
      系爭房屋是否受到航空噪音影響，是否位於噪音管制區，甚而房屋之價值是否
      會因此而受影響，自應有所認識，進而於議價時與出賣人洽談協商。是縱如上
      訴人所述，買賣當初不知悉系爭房屋位於噪音管制區，惟買賣契約自成立至上
      開「高雄縣部分村里房屋地段等級調整率」公告，買賣標的物之同一性均不變
      ，且一直位於該噪音管制區，其坐落地點、環境、機能客觀環境均無變更，自
      難以公法上稅捐之優惠減免，即認系爭房屋之價值因此而減少。
（三）上訴人主張出賣人應負物之瑕疵擔保責任，請求減少價金，原審以系爭房屋契
      稅之調降屬公法稅捐義務之優惠，與民法第三百五十四條所稱瑕疵不合，予以
      駁回其訴，其認事用法俱無不合。至於上訴人於上訴聲明三記載「前項聲明，
      當事人間已訂有放棄先訴抗辯權之特約，即拒絕權之拋棄，不得再行主張先訴
      抗辯、檢索利益即歸消滅」等語，因當事人於本院之第二審程序不得提出新攻
      擊或防禦方法，民事訴訟法第四百三十六條之二十八有明文，而該部分聲明於
      原審並未主張，本院自不得予以審酌。
三、綜上所述，上訴意旨執上開事由指摘原判決不適用法規而違背法令，顯無理由，
    爰不經言詞辯論，以判決駁回其上訴。
據上論結：本件上訴為無理由，爰依民事訴訟法第四百三十六條之二十九第二款、第
四百三十六條之三十二第二項、第四百四十九條第一項、第七十八條，判決如主文。
中      華      民      國    八十九    年    十二    月    二十八  日
                              臺灣高雄地方法院民事第一庭
~B審判長法官
~B法      官
~B法      官  黃蕙芳
右為正本係照原本作成。
本判決不得上訴。
中      華      民      國    八十九    年    十二    月    二十八  日
~B法院書記官  蔡莉娟


司法院資訊處製作；財團法人民間司法改革基金會備份。
